【裁判字號】    95,上易,1532
【裁判日期】    951226
【裁判案由】    詐欺等
【裁判全文】
臺灣高等法院刑事判決                95年度上易字第1532號
上  訴  人  臺灣新竹地方法院檢察署檢察官
被      告  丙○○（原名莊淑樺）
                      148巷8號4樓
上列上訴人因被告詐欺等案件，不服臺灣新竹地方法院94年度易
緝字第35號，中華民國95年4月14日第一審判決（起訴案號：臺
灣新竹地方法院檢察署93年度偵緝字第252號），提起上訴，本
院判決如下：
    主  文
原判決撤銷。
丙○○竊盜，累犯，處有期徒刑月，如易科罰金，以銀元佰
元即新台幣玖佰元折算壹日；又收受贓物，累犯，處有期徒刑
月，如易科罰金，以銀元佰元即新台幣玖佰元折算壹日；又意
圖為自己不法之所有，以詐術使人將第三人之物交付，累犯，處
有期徒刑月，如易科罰金，以銀元佰元即新台幣玖佰元折算
壹日。扣案之乙○○身分證上所換貼之「丙○○」照片壹張沒收
。應執行有期徒刑柒月，如易科罰金以銀元佰元即新台幣玖佰
元折算壹日。扣案之乙○○身分證上所換貼之「丙○○」照片壹
張沒收。
    事  實
一、丙○○前於民國89年間，因詐欺案件，經台灣新竹地方法院
    以89年度易字第747號處以有期徒刑8月確定。復因業務侵占
    案件，經台灣新竹地方法院以89年度易字第1453號處以有期
    徒刑8月確定。以上2罪，經台灣新竹地方法院以90年度聲字
    470 號裁定應執行有期徒刑1年2月確定，於91年4月1日縮刑
    期滿執行完畢。仍不知警惕，竟意圖為自己不法之所有，於
    91年11月8日下午3時許，在新竹市○○路701號袁淑琴住處
    ，因袁淑琴友人丁○○所有摩拖羅拉牌、型號8088行動電話
    故障，丙○○佯稱願代送修理，惟丁○○不認識丙○○，予
    以拒絕，未料丙○○即趁丁○○不注意之際，竊取放置於袁
    淑琴住處桌上之上述手機得手，並於當日將該手機以自己之
    名義（以其綽號「娃娃」），送至新竹市○○街「紘洋通訊
    行」修理。復於91年10月間某日，在新竹市○○路「愛買家
    具行」，丙○○明知姓名年籍不詳，綽號「判官」之成年男
    子所交付之乙○○身分證、重型機車駕照、普通小型車駕照
    、全民健康保險卡等各1張（為乙○○於91年5月14日上午7
    時許，在新竹市○○路659巷遭搶奪之財物），均係來源不
    明之贓物，仍予收受。丙○○又另行起意，於91年11月19
    日晚間，至新竹市○○路亞太興業股份有限公司新竹分公司
    （下稱亞太公司），向亞太公司店長甲○○諉稱欲以「廣泉
    商行」之名義，購買和信NEC、PHS行動電話，惟表示因所帶
    現金不足而離去，再於次日上午10時許，在新竹市○○○街
    曾琮義之住處內，將自己之照片換貼於「判官」交付之上揭
    乙○○身分證上而變造完成後，再前往亞太公司，適甲○○
    不在而委由房東徐怡婷代為顧店，丙○○又基於意圖為自己
    不法所有之詐欺犯意，偽以乙○○之名義對徐怡婷稱其前日
    營業登記證等資料未帶齊，而提出「廣泉商行」之營利事業
    登記證、乙○○之印章、上述變造之乙○○身分證予徐怡婷
    以行使之，欲藉以申請行動電話門號，足以生損害於乙○○
    及戶政機關對於身分證管理之正確性，嗣未申辦完成，丙○○又謊稱店內正在充電之和信NEC行動電話1具為其所有，係
    前1天委由甲○○代為充電，並已向甲○○另訂有廠牌PHS
    之行動電話5具，約明由甲○○送至其公司，致徐怡婷信以
    為真而陷於錯誤，將正在充電之和信NEC行動電話1具取出，
    交予丙○○收執（此和信NEC行動電話1具嗣由甲○○領回）
    ，丙○○則留下變造後之乙○○身分證、印章、「廣泉商行
    」營利事業登記證，致甲○○受有損害。嗣於91年11月21日
    中午12時30分許，丙○○再至上開亞太公司公司時，經甲○○察覺證件有異而報警處理，並扣得經變造之身分證1張，
    及乙○○重型機車駕照、普通小型車駕照、全民健康保險卡
    各1張等物。
二、案經丁○○、甲○○訴由新竹市警察局第一分局、新竹市警
    察局移送台灣新竹地方法院檢察署檢察官偵查起訴。
    理  由
一、被告丙○○對上揭竊盜、收受贓物、行使變造特種文書、詐
    欺取財之犯行業於原審審理時坦承不諱，核與告訴人丁○○
    ，證人袁淑琴、胡肇國、廖育德，被害人乙○○，證人曾琮
    益、李品學，告訴人甲○○及證人徐怡婷於警詢、偵查陳述
    之情節相符，且有「紘洋通訊行」91年11月8日維修單1紙、
    乙○○之駕駛執照及全民健康保險卡、贓證物品認領保管收
    據2紙，及貼有被告照片之變造身分證1張在卷可證。故本案
    事證明確，被告犯行洵堪認定，應依法論科。
二、核被告所為，係犯刑法第320條第1項之竊盜罪、同法第349
    條之收受贓物罪、同法第216條、第212條之行使變造特種文
    書罪及同法第339條第1項詐欺取財罪。而被告所為變造特種
    文書之低度行為，應為行使變造特種文書之高度行為所吸收
    ，不另論罪。又被告行為後，刑法第55條牽連犯之規定，業
    經於94年2月2日修正公布刪除，並於95年7月1日生效施行，
    本件被告所犯上開詐欺取財罪及行使偽造特種文書罪2罪之
    間，有方法目的之牽連關係，依修正前刑法55條之規定，本
    應依牽連犯之規定從一重之詐欺取財罪處斷，惟該條經刪除
    後，數行為將論以數罪併合處罰，並非較有利於被告，是依
    修正後刑法第2條第1項規定，比較新舊法，仍應適用較有利
    於被告之舊法，論以牽連犯，並從一重之詐欺取財罪處斷。
    再被告前有如事實欄所載之罪刑宣告及刑之執行完畢情形，
    有本院被告前案紀錄表在卷可憑，其受有期徒刑執行完畢後
    ，5年內故意再犯本件有期徒刑以上之各罪，不論依修正前
    之刑法第47條，或修正後之刑法第47條第1項之規定，均構
    成累犯，對被告並無有利或不利之情形，不生新舊法比較之
    問題，應皆逕依修正前之刑法第47條，論以累犯，並加重其
    刑。被告所犯上開竊盜、收受贓物及詐欺取財3罪間，犯意
    各別，行為互殊，應分論併罰。
三、原審認被告所犯罪證明確，予以論罪科刑，固非無見，惟原
    判決於主文諭知得易科罰金及折算標準，但理由欄內卻漏未
    諭知易科罰金及折算標準；於主文定被告應執行之刑度，於
    理由欄內亦漏定應執行之刑，致原判決主文與理由不相適合
    ，尚非適法。檢察官上訴指摘原判決量刑過輕，惟原審量刑
    並無明顯之疏失或違反比例原則，檢察官之上訴雖無理由，
    然原判決既有上揭可議之處，自無可維持，應由本院撤銷改
    判。爰審酌被告素行不良，且以竊盜方式取得他人手機，致
    他人財產受損，且收受他人遭搶之身分證件等贓物，復予變
    造持以詐欺，對被害人及戶政機關造成危害，惟被告犯後坦
    承犯行等一切情狀，分別量處有期徒徒刑3月，均諭知易科
    罰金之折算標準。再刑法第41條第1項易科罰金之折算標準
    ，及第2項數罪併罰逾6月易科罰金之規定均經修正，易科罰
    金之折算標準原依罰金罰鍰提高標準條例第2條（已於95 年
    7月1日刪除）之規定提高100倍，而為以銀元100元、200 元
    、300元折算1日，修正為以新台幣1000元、2000元、3000
    元折算1日，修正前之規定顯有利於被告；修正前如易科罰
    金之數罪併罰逾6月，亦可適用第41條第1項易科罰金之規定
    ，惟修正後之數罪併罰，如易科罰金不得逾6月，顯較不利
    於被告，亦以修正前規定有利被告。又修正後刑法第51條第
    5款將有期徒刑定應執行刑之上限自「不得逾二十年」修正
    為「不得逾三十年」，經比較新、舊法結果，仍以行為時法
    即修正前刑法第51條第5款之規定有利被告。爰就上開3罪定
    其應執行之刑，並諭知易科罰金之折算標準，以資懲儆。另
    扣案乙○○身分證，其上所換貼之被告照片1張，為被告所
    有供變造特種文書所用之物，應依刑法第38條第1項第2款宣
    告沒收。
四、被告經合法傳喚，無正當之理由不到庭，爰不待其陳述，逕
    行判決。
據上論斷，應依刑事訴訟法第369條第1項前段、第364條、第371
條、第299條第1項前段，刑法第2條第1項前段、第320條第1項、
第349條第1項、第216條、第212條、第339條第1項、第38條第1
項第2款、修正前刑法第55條、第47條、第51條第5款、第41條第
1項前段、第2項，罰金罰鍰提高標準條例第1條前段、修正前罰
金罰鍰提高標準條例第2條，刑法施行法第1條之1第1項，判決如
主文。
本案經檢察官謝英民到庭執行職務。
中    華    民    國    95    年    12    月    26    日
                  刑事第二庭審判長法  官  呂丹玉
                                  法  官  王詠寰
                                  法  官  林恆吉
以上正本證明與原本無異。
不得上訴。
                                  書記官  劉文美
中    華    民    國    95    年    12    月    26    日
附錄本案論罪科刑法條全文：
中華民國刑法第320條第1項
意圖為自己或第三人不法之所有，而竊取他人之動產者，為竊盜
罪，處5年以下有期徒刑、拘役或500元以下罰金。
中華民國刑法第349條第1項
收受贓物者，處3年以下有期徒刑、拘役或500元以下罰金。
中華民國刑法第339條第1項
(普通詐欺罪)
意圖為自己或第三人不法之所有，以詐術使人將本人或第三人之
物交付者，處5年以下有期徒刑、拘役或科或併科1千元以下罰金
。
中華民國刑法第216條
（行使偽造變造或登載不實之文書罪）
行使第 210 條至第 215 條之文書者，依偽造、變造文書或登載
不實事項或使登載不實事項之規定處斷。
中華民國刑法第212條
（偽造變造特種文書罪）
偽造、變造護照、旅券、免許證、特許證及關於品行、能力服務
或其他相類之證書、介紹書，足以生損害於公眾或他人者，處1
年以下有期徒刑、拘役或3百元以下罰金。


司法院資訊處製作；財團法人民間司法改革基金會備份。
